# BT 模式下对项目公司控制权的判断问题（求助）

提问人：terry-0351 时间：2019-10-25 06:30:10
陈版主，工作中遇到如下案例，请麻烦帮助解答下，万分感谢！案例：B 公司为某省属大型交通基础设施施工类企业， 2013 年与该省交通运输厅签订投资协议及建设移交协议书，双方约定，由 B 公司出资设立项目公司，建设甲高速公路，并由项目公司申请项目贷款，资本金及贷款金额分别为总概算金额的 25% 和 75%，甲高速公路交工验收后，由省交通厅负责回购，回购模式为项目资本金及收益回购 + 项目贷款承接，其中项目资本金年收益率 7.2%。
协议签订后，B 公司根据协议以货币资金出资成立项目公司 C，并由项目公司 C 申请项目贷款，开始甲高速公路的建设工作。C 公司董事会成员全部由 B 公司委派。
2017 年，根据某省人民政府批复，组建新的省属大型交通基础设施建设运营企业 A 公司，并于同年将国资委持有的 B 公司 100% 股权无偿划转至A 公司，至此，B 公司成为A 公司的全资子公司。
2019 年 1 月，甲高速公路项目建设完毕，达到交工条件。省交通厅下发文件，由 A公司全权承接省交通厅与 B 公司签订的甲高速公路相关协议的权利和义务，根据此文件，B 公司组织 C 公司将甲高速公路向 A 公司交工验收。同月，省人民政府下发收费权批复，批准甲高速公路收费权归属于 A公司，A 公司从交工验收通车之日起享有甲高速公路全部运营损益（包括通行费收入及管养支出）。
B 公司在甲高速公路交工验收之后启动与 A 公司重新签订回购协议的工作，双方约定，A 公司仍按照原交通厅协议的模式进行回购，由 A 公司承接 C公司项目贷款，向 B 公司支付项目资本金及相关收益。在实际操作过程中，金融机构不同意改变项目贷款主体，项目贷款只能由 C 公司继续背负，A公司同意其还本付息资金由 C 公司向 A 公司申请支付，但由于A 公司授信额度已满且资金紧张，无法通过大额资金拨付提前偿还 C 公司项目贷款，只能按照项目贷款条款，分期付息，到期一次性还款，持续时间较长。
B 公司从 C公司成立起一直将其纳入合并范围，但甲高速公路交工验收后，B 公司对是否应继续合并 C 公司存在如下疑问：
1 、B公司对 C 公司是否仍具有权力？
2 、C 公司的设立目的主要为建设甲高速公路，公路交工验收后，C 公司的主要业务只剩下竣工决算收尾工作及融资偿还工作，那么控制三要素中提到的 C 公司的相关活动是什么？
3 、甲高速公路的竣工决算结果受省交通厅，A 公司，外部中介等决定，而融资偿还工作由 C 公司直接向 A 公司申请支付，是否可认为B 公司无法控制这些业务活动？
4 、B公司投资 C 公司是否具有可变回报？
5 、B 公司是否仍应当合并 C公司？
由于信息较多，烦请老师及各位大神原谅，跪求解答，多谢！！

回答人：chenyiwei
总体来看，虽然随着 A 公司的设立，甲高速公路项目的投融资架构以及运营体制发生了变化，但 C 作为项目公司的控制权是不能与 “对基础设施本身的控制权” 相混淆的。由于 “A 公司仍按照原交通厅协议的模式进行回购，由 A 公司承接 C 公司项目贷款，向B 公司支付项目资本金及相关收益”，在这一阶段，C 本身的收益主要取决于回购价款和贷款的偿还，因此其相关活动主要为回购协议的谈判签订以及金融机构贷款条件的修改等非常规事项。如果这些事项仍然由 B 主导，则B 仍拥有对C 的权力。同时，B仍然是 C 的唯一股东，是其可变回报（剩余收益）的唯一享有者，并可通过对上述相关活动的主导影响其可变回报，此时 B 仍控制 C，C 应纳入 B的合并报表范围。
对于此类为特定目的设立的实体，其相关活动往往不是事先设定的可自动执行的活动，而是在异常情况下需作出特殊决策的活动。

提问人：terry-0351 时间：2019-10-26 06:30:10
陈版，如您所说，C 公司的相关活动为回购协议的谈判签订以及金融机构贷款条件的修改等非常规事项，就此例来看，前者由 B 公司和A 公司共同主导，后续金融机构贷款条件的修改几乎可以肯定为 A 公司主导，这种情况下，B 公司是否不具有对 C 的权力？

回答人：chenyiwei
看 A 直接主导事项的影响大小，B可能因此丧失对 C的权力。